臺灣高等法院刑事判決
110年度上訴字第932號
上  訴  人  臺灣桃園地方檢察署檢察官
被      告  林俊宏



上列上訴人因被告毒品危害防制條例案件，不服臺灣桃園地方法
院109年度審訴字第1992號，中華民國109年12月16日第一審判決
(起訴案號：臺灣桃園地方檢察署109年度撤緩毒偵字第504號、
第505號、第506號），提起上訴，本院判決如下：
    主  文
上訴駁回。
    理  由
一、公訴意旨略以：被告甲○○基於施用第一級毒品海洛因及第二
    級毒品甲基安非他命之犯意，分別為下列犯行：㈠於民國108
    年7月2日某時，在臺北市○○區○○路000號5樓內，以將海洛因
    及甲基安非他命一同摻入香菸內點燃吸食之方式，同時施用
    第一級毒品海洛因及第二級毒品甲基安非他命1次；㈡於108
    年9月7日晚間9時45分許為警採尿時回溯26小時內之某時，
    在臺灣不詳地點，以不詳方式，施用第一級毒品海洛因1次
    ；㈢於108年10月15日凌晨0時許，在桃園市○○區○○路某地，
    以將海洛因摻入香菸內點燃後吸食其煙霧之方式，施用第一
    級毒品海洛因1次。因認被告涉犯毒品危害防制條例第10條
    第1項之施用第一級毒品及同條第2項之施用第二級毒品等罪
    嫌等語。
二、109年7月15日增訂施行之毒品危害防制條例第35條之1第1款
    及第2款前段規定，施行前犯第10條之罪之案件，於施行後
    ，偵查中，由檢察官依修正後規定處理；審判中，由法院或
    少年法院（地方法院少年法庭）依修正後規定處理。是犯第
    10條之罪者，不論係修正前後，均應依新法規定處理。而修
    正毒品危害防制條例第23條第2項，既僅規定「觀察、勒戒
    或強制戒治執行完畢釋放後，3年內再犯第10條之罪者，檢
    察官或少年法院（地方法院少年法庭）應依法追訴或裁定交
    付審理。」則其再犯(含3犯以上）如距最近1次犯該罪經依
    第20條第1項、第2項規定令觀察、勒戒或強制戒治執行完畢
    釋放後，已逾3年者，即應再令觀察、勒戒，不因其間是否
    另犯該罪經起訴、判刑或執行而受影響，俾落實此次寬厚刑
    事政策之變革（最高法院109年度台上字第3098號判決意旨
    參照）。次按案件起訴之程序違背規定者，應諭知不受理之
    判決；刑事訴訟法第303條第1款定有明文。且檢察官未將被
    告先送勒戒處所觀察、勒戒，而逕行起訴，其起訴之程序違
    背規定，自應諭知不受理之判決（最高法院88年度台非字第
    146號判決意旨參照），合先敘明。　　
三、又被告既完成「附命完成戒癮治療之緩起訴(下簡稱附命緩
    起訴)」之戒癮治療，事實上已接受等同「觀察、勒戒或強
    制戒治」執行完畢釋放之處遇，…倘被告經「附命緩起訴」
    ，且完成戒癮治療後，因其事實上已接受等同「觀察、勒戒
    或強制戒治」執行完畢釋放之處遇，…再者，被告施用第一
    級或第二級毒品罪，經裁定觀察、勒戒或強制戒治程序者，
    係以「觀察、勒戒或強制戒治」執行完畢釋放後，起算上開
    「3年」內再犯之期間，則被告係經「附命緩起訴」，依同
    一法理，應以經「附命緩起訴」並完成戒癮治療後，而非以
    「附命緩起訴」確定之日，起算該「5年(現行法為3年)」內
    再犯之期間(最高法院109年度台非字第76號判決意旨，與新
    修正毒品危害防制條例相關規定不侔者略述)。查公訴意旨
    所載之犯行，檢察官於提起公訴前，就被告上開施用第一、
    二級毒品犯行(如公訴意旨㈠所述，至公訴意旨㈡㈢事實，係緩
    起訴處分確定前所犯併入緩起訴處分處理)，經臺灣桃園地
    方檢察署檢察官（下稱檢察官)以108年度毒偵字第4374號為
    附命完成戒癮治療之緩起訴處分，緩起訴期間自108年10月1
    8日起至110年4月17日止，惟被告於緩起訴前故意犯搶奪罪
    ，於緩起訴期間之109年3月6日經原審法院108年度訴字第12
    11號判處有期徒刑1年1月，並於109年4月1日確定；又於緩
    起訴期間內之108年9月25日起之各次未依治療機構指定前往
    接受心理輔導，有違背緩起訴處分附命完成戒癮治療應遵守
    或履行事項，檢察官乃依職權於109年6月29日109年度撤緩
    字第310號撤銷前開緩起訴處分，有檢察官前開處分書各1件
    在卷可查，揆諸前開最高法院判決意旨，本案被告既未完成
    戒癮治療，即無同視為事實上已接受等同「觀察、勒戒或強
    制戒治」執行完畢釋放之處遇，先予指明。檢察官上訴以被
    告前開緩起訴處分既經撤銷，即應依法提起公訴，法院應予
    實體審理、判決云云，即非可取。
四、經查：被告前於89年12月中旬起至90年1月間，因施用第一
    級毒品案件，經臺灣臺東地方法院以90年度毒聲字第122號
    裁定送觀察、勒戒後，因認無繼續施用毒品之傾向，於90年
    5月18日執行完畢釋放出所，並經臺灣臺東地方檢察署檢察
    官90年度毒偵字第122號為不起訴處分確定；復於上開觀察
    勒戒執行完畢後之92年12月19日、20日，因施用第一、二級
    毒品案件，經臺灣新北地方法院以92年度毒聲字第3903號裁
    定送觀察、勒戒後，因認無繼續施用毒品之傾向，於93年1
    月19日釋放出所，並經臺灣桃園地方檢察署檢察官(下稱檢
    察官)以92年度毒偵字第4013號提起公訴，經同法院以93年
    度訴字第685號判決分別判處有期徒刑8月、4月，應執行有
    期徒刑10月確定，有本院被告前案紀錄表及在監在押全國紀
    錄表、上開起訴書各1份在卷可參。本件檢察官起訴前，被
    告雖因如公訴意旨所載之施用第一、二級毒品案件，經檢察
    官附命完成戒癮治療緩起訴處分，詎其於緩起訴期間內，因
    違背緩起訴處分附命完成戒癮治療履行或遵守之事項，經檢
    察官撤銷緩起訴處分。從而，被告既未完成「附命戒癮治療
    之緩起訴」處分，致緩起訴處分被撤銷，其緩起訴處分並未
    完成，自不得解為等同「觀察、勒戒」之處遇已完成，即不
    得認其事實上已接受等同「觀察、勒戒或強制戒治」執行完
    畢之處遇，而無從依此起算3年之再犯期間，如上述。本件
    檢察官起訴被告有公訴意旨所載之施用第一、二級毒品之時
    間，距其最近一次觀察勒戒執行完畢釋放之93年1月19日均
    已逾3年，依照前揭說明，本件檢察官於109年9月7日提起公
    訴，案件於同年月11日繫屬，有原審法院收文戳在卷可查，
    修正毒品危害防制條例已生效施行，檢察官應先依修正後新
    法規定向法院聲請裁定觀察勒戒，卻逕提起公訴，核屬起訴
    違背法定程式，應依刑事訴訟法第303條第1款、第307條規
    定，不經言詞辯論，逕行諭知不受理判決，核無不合，檢察
    官執上開情詞 指摘原判決不當，核無理由，應予駁回，並
    不經言詞辯論為之。
據上論斷，應依刑事訴訟法第368條、第372條，判決如主文。　
中　　華　　民　　國　　110 　年　　3 　　月　　22　　日
　                刑事第二十一庭審判長法　官　許宗和
　                                    法　官　黃玉婷
  　                                  法　官　黃惠敏
以上正本證明與原本無異。
如不服本判決，應於收受送達後20日內向本院提出上訴書狀，其
未敘述上訴之理由者並得於提起上訴後20日內向本院補提理由書
（均須按他造當事人之人數附繕本）「切勿逕送上級法院」。
                                      書記官　吳錫欽
中　　華　　民　　國　　110 　年　　3 　　月　　22　　日